臺灣臺北地方法院刑事判決　　　　　　　　　　　　　九十年度訴字第一九七號
　　公　訴　人　臺灣臺北地方法院檢察署檢察官
　　被　　　告　乙○○○
右列被告因誣告案件，經檢察官提起公訴（九十年度偵字第一七九六九號），本院判
決如左：
    主  文
乙○○○意圖他人受刑事處分，向該管公務員誣告，處有期徒刑肆月。
    事  實
一、乙○○○明知其任代表人之現藝實業有限公司（下稱現藝公司）所簽發，以美國
    運通銀行臺北分行（下稱美國運通銀行）為付款人，票號0000000號，面
    額新臺幣（下同）三十萬元，票載發票日為民國八十二年十一月十四日之支票一
    紙（下稱美國運通支票），係由乙○○○親自交付其子甲○○（原名黃啟陽，於
    八十七年間改名）後，轉交丙○○以供合夥開公司款項之用，竟因事後對於所開
    公司性質意見不同，產生糾紛不願付款，而萌生使丙○○受刑事處分之犯意，於
    八十三年六月十五日具狀向臺灣臺北地方法院檢察署誣告丙○○偽造現藝公司印
    章併乙○○○私章後，加蓋於前開支票上之方式，偽造有價證券進而持向本院聲
    請假扣押行使，嗣經該署以九十年度偵字第三二一號對丙○○為不起訴處分。
二、案經臺灣臺北地方法院檢察署檢察官自動檢舉偵查起訴。
    理  由
一、訊據被告乙○○○固坦承伊為現藝公司之代表人，於八十三年六月十五日具狀向
    臺灣臺北地方法院檢察署告訴被害人丙○○涉嫌刑法第二百零一條偽造有價證券
    罪嫌，且所告訴遭偽造之支票為附於告訴狀之前述美國運通支票，之後被害人經
    該署為不起訴處分之事實，核與被害人指訴之情節相符，且有臺北市政府九十年
    十一月二十八日府建商字第九０六六四一八九號函所附現藝公司登記資料影本、
    刑事告訴狀及所附美國運通支票影本（見臺灣臺北地方法院檢察署八十三年度偵
    字第一三四九四號偵查卷第一頁以下）、臺灣臺北地方法院檢察署檢察官九十年
    度偵字第三二一號不起訴處分書在卷足證，足以擔保被告上開任意性自白與事實
    相符。惟被告矢口否認有何誣告犯行，辯稱：伊在美國運通銀行沒有戶頭，更沒
    有簽發美國運通支票，之前會在檢察官偵查時坦承美國運通支票是伊所簽發，並
    由甲○○轉交被害人，係因為在美國運通支票票載發票日次日，確實有開了一張
    華南銀行萬華分行（係雙園分行之誤），票號ＬＢ二二八六三五號，面額三十萬
    元，票載發票日八十二年十一月十五日的支票（下稱華南銀行支票）與被害人，
    伊年紀大了，記不清楚，檢察官開庭時又沒有說清楚是哪一張三十萬元的支票，
    伊才會弄錯云云。
二、經查，被害人對於並未偽造美國運通支票後持向本院聲請假扣押乙節指訴明確。
    且查：
    （一）經本院勘驗臺灣臺北地方法院檢察署檢察官九十年七月二十七日偵訊錄音
          帶並做成譯文，當日偵訊時被告及甲○○之有關本案之供述為：
          １甲○○部分：「（問：這張票是不是你拿來跟丙○○調現？）答：我是
            拿給丙○○，可是我都沒拿半毛錢。」、「（問：這件事你媽知道嗎？
            你跟你媽借？）答：對啊！」、「（問：有沒有告訴你媽？事先就有告
            訴她？）答：有，事先就有告訴我媽是丙○○公司要借。」、「（問：
            你媽當時有同意？）答：我媽當時有同意。」
          ２乙○○○部分：「（問：有何意見？妳當初為何說這張是偽造的？）答
            ：偽造的是另一張二十五萬的，他總共開二張票。」、「（問：妳告賴
            啟良是哪一張？）答：告三十萬的。」、「（問：三十萬的這張妳兒子
            跟妳借的時候就有跟妳說，為何還告人家偽造有價證券？）答：是告詐
            欺。」、「（問：妳告的是偽造有價證券，告訴狀是你自己寫的？答：
            我是兩張一起告的。」、「（問：妳跟我說的是三十萬的，現在又說是
            兩張一起告的，妳是在開玩笑嗎？妳兒子已經跟妳說借票是真的，妳還
            告人家偽造有價證券？）答：他之前是說先借的。」、「（問：支票借
            給你兒子拿給丙○○是不是都已經開好了？）答：這張三十萬我在家中
            開好的。」
          而被害人復證稱九十年七月二十七日檢察官開偵查庭那一天，確定所提示
          的那張支票影本就是渠拿去申請假扣押的美國運通支票影本；且經本院提
          示臺灣臺北地方法院檢察署九十年度偵緝字第三二一號偵查卷（未附有美
          國運通支票影本）併同署八十三年偵字一三四九四號偵查卷（有美國運通
          支票影本附卷）供被害人指認何者為檢察官所提示，被害人亦能正確指認
          係後一偵查卷。再參諸被告自承：「（問：你在九十年七月二十七日的偵
          查庭內作證時，是否有提示或拿出另外三十萬元支票的資料？）答：檢察
          官只有問我有沒有拿給他三十萬元的支票，我並沒有提示出另外的三十萬
          元的支票。」、「（問：是否當庭向檢察官說你所告的是華南銀行的支票
          呢？是否有說華南銀行這個名詞呢？）答：我有向檢察官說丙○○有向我
          們借支票的資料，並沒有提到華南銀行四個字。」、「（問：當時是否沒
          有提到說這是華南銀行的支票）答：沒有。」（本院九十年十二月十四日
          訊問筆錄第十二頁以下參照）核與前開偵訊錄音帶譯文內容一致，顯見被
          告於偵查時與甲○○之證述，被告所簽發、而由甲○○轉交被害人之三十
          萬元支票，即為本案之美國運通支票。被告辯稱檢察官沒有說清楚，伊誤
          認為是華南銀行支票云云，與事實不符。
    （二）被告分別於偵查、本院調查、審理時，就伊開立幾張支票、本票及票面金
          額，及所告訴之內容牽涉哪一張票據，與所告訴之罪名，再三變更、前後
          矛盾：
          １偵查中之供述：「偽造的是另一張二十五萬的，他總共開二張票。」、
            「（問：妳告丙○○是哪一張？）答：告三十萬的。」、「是告詐欺。
            」、「我是兩張一起告的。」
          ２本院調查、審理時：「（問：對於檢察官所起訴之犯罪事實有無意見？
            ）答：三十萬的這一張支票是詐欺另外一張二十五萬元的支票才是偽造
            的。」、「（問：提示你所提出的告訴狀所附支票影本，是否你當時提
            出？）答：當時我有告兩張支票，但是現在的資料中只有一張。」、「
            （問：那張二十五萬元的票是本票嗎？）答：是本票沒有錯，因為賴啟
            良偽造我這張二十五萬的本票所以我才去告他，三十萬元的支票原本是
            借票後來開公司的支票所以我才混在一起。」、「（問：九十年七月二
            十七日當天檢察官偵查時你是否說你所告的就是這三十萬元的支票？當
            時的筆錄是否有記載錯誤？）答：筆錄並沒有記載錯誤，但是丙○○他
            有偽造壹張二十五萬元的本票是蓋我公司的印章，檢察官當面只有問我
            這一張三十萬元的支票而已。」、「當時我也有將那張二十五萬元的本
            票提出。」（本院九十年十一月六日調查筆錄參照）。「（問：到底有
            幾張支票？）答：我只有開過一張華南銀行的支票，我從來沒有開過美
            國運通銀行臺北分行票號0000000號的支票。」、「（問：你告
            丙○○是否告華南銀行的那三十萬元支票？）答：我告他的是華南銀行
            的那三十萬元的支票。」、「（問：為何上次開庭說是二十五萬元的本
            票？）答：除了二十五萬元的本票之外，還有三十萬的支票也混在一起
            了。」（本院九十年十一月二十二日調查筆錄參照）。「（問：當時對
            丙○○提出告訴是針對哪張支票？）答：我所借的兩張支票我們都有提
            出告訴。」、「（問：你在九十年七月二十七日的偵查庭內作證時，是
            否有提示或拿出另外三十萬元支票的資料？）答：檢察官只有問我有沒
            有拿給他三十萬元的支票，我並沒有提示出另外的三十萬元的支票。」
            、「（問：是否當庭向檢察官說你所告的是華南銀行的支票呢？是否有
            說華南銀行這個名詞呢？）答：我有向檢察官說丙○○有向我們借支票
            的資料，並沒有提到華南銀行四個字。」、「（問：當時是否沒有提到
            說這是華南銀行的支票）答：沒有。」、「開庭時我確實是被誤導了，
            我不是開了兩張華南銀行的支票，我只開了一張三十萬元的支票。」（
            本院九十年十二月十四日調查筆錄參照）「（問：甲○○在本院訊問時
            說總共借給丙○○兩張支票，兩張華南銀行的支票一張三十萬元、一張
            二十五萬元是否如此？）答：是的沒有錯，當初我是告丙○○蓋用我印
            章的問題。」（本院審理筆錄參照）就被告前後之供述參互以觀，被告
            對於本段首揭重要之點，經檢察官及本院強調確認，仍反覆變異供陳，
            且所述又與本院所為前開偵訊錄音帶譯文不符，足認被告係意圖飾卸，
            所為避就之詞，其辯稱是年紀大了，且遭到誤導，以致說錯云云，與常
            情相違，不足採信。
    （三）本案運通銀行支票，其支票存款戶名為傅學毅，帳號：00000000
          0，於八十二年七月開戶，並於同年十一月因有多次跳票紀錄遭強制結清
          ，被告及甲○○於該銀行並無開戶，此有該行九十年十二月六日美運發（
          九０）營運字第０一二五八號、九十一年二月二十二日美運發（九０）營
          運字第０二０三九號函及附件在卷可稽，然被告有無在該銀行開戶，與被
          告是否明知被害人並未偽造有價證券，仍意圖使被害人受刑事處分，向該
          管之臺灣臺北方法院檢察署誣告無直接關連性，且被告誣告犯行已臻明確
          ，此點不足以動搖本院所認定之事實，難以據此為被告有利之認定。綜上
          所述，被告明知被害人並未偽造有價證券，仍意圖使被害人受刑事處分，
          向臺灣臺北地方法院檢察署誣告之犯行明確，應予論處。
三、核被告乙○○○所為，係犯刑法第一百六十九條第一項之誣告罪。爰審酌被告犯
    罪動機、目的為規避債務，所誣告丙○○涉嫌之罪為刑法第二百零一條第一項之
    最輕本刑為三年以上有期徒刑之偽造有價證券重罪，及犯罪後態度等一切情狀，
    量處如主文所示之刑，以資儆懲。
據上論斷，應依刑事訴訟法第二百九十九條第一項前段，刑法第一百六十九條第一項
，判決如主文。
本案經檢察官絲漢德到庭執行職務
中      華      民      國      九十一      年      六      月    七    日
                                臺灣臺北地方法院刑事第四庭
                                    審判長  法  官   余學淵
                                            法  官   黃紹紘
                                            法  官   姚念慈
右正本證明與原本無異。
如不服本判決，應於判決送達後十日內向本院提出上訴狀(應抄附繕本)。告訴人
或被害人如對於本判決不服者，應具備理由請求檢察官上訴，其上訴期間之計算
係以檢察官收受判決正本之日期為準。
                                            書記官   林義盛
中      華      民      國      九十一      年      六      月    十    日
附錄本案論罪科刑法條全文：
刑法第一百六十九條
意圖他人受刑事或懲戒處分，向該管公務員誣告者，處七年以下有期徒刑。
意圖他人受刑事或懲戒處分，而偽造、變造證據，或使用偽造、變造之證據者，亦同
。
